【裁判字號】    98,重上更(三),39
【裁判日期】    980806
【裁判案由】    違反槍砲彈藥刀械管制條例
【裁判全文】
臺灣高等法院臺南分院刑事判決    98年度重上更(三)字第39號
上  訴  人
即  被  告  甲○○
選任辯護人  林金宗 律師
上列上訴人因違反槍砲彈藥刀械管制條例案件，不服臺灣臺南地
方法院87年度訴字第542號中華民國88年7月22日第一審判決（起
訴案號：臺灣臺南地方法院檢察署86年度偵字第14979號），提
起上訴，判決後經最高法院第3次發回更審，本院判決如下：
    主  文
原判決撤銷。
甲○○未經許可持有空氣手槍，處有期徒刑壹年貳月，併科罰金
新台幣拾萬元，減為有期徒刑柒月，併科罰金伍萬元，罰金如易
服勞役以新台幣貳仟元折算壹日。
    事  實
一、台南市體育會射擊委員會於民國 (下同)82 年1月間失竊9支
    靶槍（包括制式空氣手槍4支、制式空氣步槍3支、制式單管
    霰彈槍1支、制式雙管霰彈槍1支）及槍管1支、制式霰彈一
    千七百零五十顆、空氣槍子彈200顆。甲○○於84年4月21日
    以台南市體育會射擊委員會總幹事名義，向臺灣新竹地方法
    院檢察署領回該會於82年間失竊之制式空氣手槍3支、制式
    空氣步槍3支、制式單管霰彈槍1支、制式雙管霰彈槍1支、
    霰彈槍管1支、霰彈一千五百零一顆，甲○○依「自衛槍枝
    管理條例」之規定，本應將領回之槍彈（即制式空氣手槍3
    支、制式空氣步槍3支、制式單管霰彈槍1支、制式雙管霰彈
    槍1支、霰彈槍管1支、霰彈一千五百零一顆)向台南市警察
    局報備，重新申請槍枝執照，並將槍枝置放當地大林派出所
    內統一保管，詎甲○○竟意圖為自己不法之所有，將上述業
    務上所持有之上開彈、槍侵占入己，嗣於86年10月底，甲○○得知警調單位已積極調查該批槍彈，乃於86年11月初利用
    其為總幹事保有槍械庫鑰匙之便，將其中5支長槍（制式空
    氣步槍3支、制式單管霰彈槍1支、制式雙管霰彈槍1支）自
    外攜回，潛入槍械庫中放置，為警於同年12月6日查獲，事
    後又再將1支制式空氣手槍置於該會會議室中，佯稱在該址
    發現，要現任總幹事蘇銀旺前往起出，為警於86年12月27日
    清點槍彈而查獲 (尚有制式空氣手槍2支、霰彈槍管1支、霰
    彈一千五百零一顆尚未繳回)。
二、案經法務部調查局臺南市調查站移送臺灣臺南地方法院檢察
    署檢察官偵查起訴。
    理  由
甲、程序部分：
    一、中華民國92年1月14日修正通過之刑事訴訟法施行前，
        已繫屬於各級法院之案件，其後之訴訟程序，應依修正
        刑事訴訟法終結之，但修正刑事訴訟法施行前已依法定
        程序進行之訴訟程序，其效力不受影響。又被告以外之
        人於審判外之陳述，雖不符前4條之規定，而經當事人
        於審判程序同意作為證據，法院審酌該言詞陳述或書面
        陳述作成時之情況，認為適當者，亦得為證據。當事人
        、代理人或辯護人於法院調查證據時，知有第159條第1
        項不得為證據之情形，而未於言詞辯論終結前聲明異議
        者，視為有前項之同意。刑事訴訟法第159條之5定有明
        文。證人乙○○、王瑞源、蔡基隆、郭茂鐘、吳碧雲等
        人在法務部調查局臺南市調查站所為之證述，係屬審判
        外之言詞陳述，惟均在修正刑事訴訟法施行前已依法定
        程序進行之訴訟程序，嗣亦分別經於偵查及審理時令其
        具結證述，且檢察官、辯護人、被告並同意列為證據 (
        詳本院重上更緝二卷第90頁、更三卷98年2月19日筆錄)
        ，且本院審理時，無於言詞辯論終結前聲明異議。而前
        開證人在警、偵詢所為之證述，係在自由意志下所為陳
        述，並親閱筆錄無訛後始簽名作成之情況，偵查中並經
        具結，且該證言適為本案應審酌必要事項，自有證據能
        力，得為本案證據。
    二、物證及書證部分：台南市調查站採證照片12幀（台南市
        調查站卷第54至56頁）、台南市警察局自衛槍枝彈藥清
        冊【失竊部分】（86年偵字第14979號卷第28至29頁）
        、內政部警政署刑事警察局82年07月02日刑鑑字第5124
        9號鑑驗通知書1件（86年偵字第14979號卷第30至31頁
        ）、苗栗縣警察局苗栗分局84年3月30日苗警栗刑字第
        18390號函，內含：扣押物品所有人一覽表、臺灣新竹
        地方法院檢察署檢察官扣押物品處分命令（86年偵字第
        14979號卷第32至34頁）、內政部警政署刑事警察局86
        年12月29日刑鑑字第85467號鑑驗通知書1件（86年偵字
        第14979號卷第40頁）、內政部警政署刑事警察局87年2
        月20日刑鑑字第7440號鑑驗通知書1件（86年偵字第149
        79號卷第55-1頁）、法務部調查局鑑定通知書1份，內
        含照片14幀（原審卷第14頁至21頁）、臺南市警察局第
        六分局大林派出所保管射擊委員會使用槍彈登記簿5紙
        （本院上訴字卷第72頁至76頁）、台南市體育會射擊委
        員會88年11月18日南市（88）射擊字第1117號函（本院
        上訴字卷第104頁）、臺灣新竹地方法院檢察署89年1月
        12日竹檢崇執則84執323字第00863號函，內含扣押物沒
        收物受領書影本（本院上訴字卷第117至118頁）、宜蘭
        中正杯比賽使用子彈帳目表影本（本院上訴字卷第147
        頁）、臺南市警察局第六分局派出所「保管射擊委員會
        使用槍彈登記簿」2紙（本院上訴字卷第148、152頁、
        臺南市警察局第六分局派出所「保管射擊委員會使用槍
        彈登記簿」2紙（本院重上更(一)字卷第114頁至115頁）
        等，或屬公務員本於職務上製作之紀錄文書，或從事業
        務之人於業務上製作之紀錄文書，並無何顯有不可信之
        情況，且檢察官、辯護人、被告並同意列為證據 (詳本
        院重上更緝二卷第90頁、更三卷98年2月19日筆錄)認有
        證據能力，得為本案證據。
乙、實體部分：
    一、訊據上訴人即被告甲○○對於其於84年4月21日以臺南
        市射擊委員會總幹事身份向新竹地方法院檢察署領回該
        會失竊之9枝靶槍、霰彈槍管1支及霰彈1501顆之事實，
        固承認不諱，惟辯稱：所領回之槍、彈均置於槍械庫中
        ，只有在槍械庫改建期間放在辦公室，改建後即又搬入
        槍械庫中，至領回之霰彈一部分存於倉庫中，一部分繳
        交大林派出所保管，伊並無侵占犯行等語。
    二、查被告於上開時間向新竹地方法院檢察署領回該會失竊
        之9枝靶槍、霰彈槍管1支及霰彈1501顆後，並未依規定
        向台南市警察局報備，重新申請槍枝執照，亦未將槍、
        彈置放當地大林派出所內統一保管，而將上述業務上所
        持有之上開槍、彈侵占入己等情，業據乙○○、王瑞源
        、蔡基隆、郭茂鐘、吳碧雲、蘇銀旺、吳風浴、洪瑞麟
        等指訴明確，詳如後述：
        (一)乙○○於台南市調查站訊問時供稱：「我自86年5
            月接任主任委員後，曾全面清點槍枝，未曾發現也
            不曾看到這5把槍支」、「我是於86年11月2日上午
            11時許，於本會舉行第2屆省長盃飛靶比賽籌備委
            員會時，常務委員王瑞源臨時提案討論時提出甲○○擁有這批槍械時，我才知道這回事，我立即糾正
            甲○○應將槍械繳交給臺南市警察局，但是甲○○
            拒不交出，且說我主任委員不夠份量，結果籌備會
            不歡而散」、「這9把槍均有槍證及使用權，但因
            尋回後，未報領新證，造成9把槍枝變成非法槍械
            」、「臺南市射擊委員會槍械庫於86年2月間完成
            ，自86年2月至86年11月5日間，從未看見這5把槍
            」、「甲○○自新竹地方法院領回槍枝後，未立即
            向台南市警察局換領新證，造成9把槍枝變成非法
            槍械，損害、侵占射擊委員會之財產，並造成會員
            所有之槍支無法使用及讓渡及影響射擊委員會的名
            譽，傷害很大」、「臺南市射擊委員會槍械庫鑰匙
            僅總幹事甲○○及會計吳碧雲持有，只有他們2人
            能夠開啟」（詳調查局卷第8頁至第13頁)。於原審
            證稱：「槍械庫的鑰匙由甲○○及會計吳碧雲持有
            其他的人無法進入」、「甲○○說他要負責保管這
            些東西 (指槍、彈)，但我們催促他處理，他都一
            直拖」 (詳原審卷第59頁、第60頁)，於本院上訴
            審及更審中亦均為相同之供述 (詳上訴卷第96頁、
            更一卷第174頁)。
        (二)王瑞源於台南市調查站訊問時供稱：「臺南市射擊
            委員會所有之槍械，是由總幹事甲○○及會計吳碧
            雲保管，只有他們有鑰匙，可以進入槍械庫」、「
            「這批失竊尋回的槍械確未送警察局保管，也未造
            冊，更沒放置於台南市射擊協會內，這批槍械等於
            失蹤，經提案開委員會討論，詢問甲○○槍枝流向
            ，甲○○說他拿去藏起來，我們委員會要求甲○○
            交出來拿到臺南市警察局報繳，但甲○○不願意，
            於是我就向台南市調查站報案請求偵辦，甲○○聽
            到消息，馬上於3天後將槍枝（警方及調查單位現
            扣押之5把槍）放回槍械庫，但是仍未向警察局報
            繳，而且仍欠缺4把空氣手槍」、「我曾聽說甲○○把這9把槍轉售他人，但並無切實證據，惟當天
            甲○○卻無法交出，其中一定有所隱瞞。他只說把
            槍藏起來，說拿出來誰要負擔法律責任，但我曾說
            只要拿出來繳交台南市警察局，我自己願意負擔所
            有法律責任，但甲○○仍執意不願意，且說我不夠
            份量」、「臺南市射擊委員會槍械庫於86年2月間
            完成啟用後至86年10月間，從未看見這5把槍」（
            詳調查局卷第14頁至第16頁)。
        (三)蔡基隆於台南市調查站訊問時供稱：「我所有自衛
            槍枝與其他8支於82年2月間遭竊，同年9月破案後
            ，由新竹地院發還，經現任總幹事甲○○代表協會
            領回後，曾交由我檢視，會員王瑞源擦拭保養後，
            交與甲○○轉送台南市警局保安民防課統一保管，
            但於85年10月間，我多次向甲○○追問該槍枝下落
            ，甲○○均支吾以對，無法交代該槍枝下落」（詳
            調查局卷第14頁至第17頁)。偵查中證稱：「我所
            失竊的槍枝，在甲○○領回不久，我曾看過1次，
            後來透過王瑞源向甲○○要拿出來使用，甲○○一
            直拿不出來」(詳偵查卷第23頁)。
        (四)郭茂鐘於台南市調查站訊問時供稱：「前述領回之
            槍枝使用人一直無法領出來使用，因為使用人每次
            向總幹事甲○○提出使用申請，但甲○○拒絕使用
            人領用」、「總幹事並無私下保管槍枝的權利，依
            照內政部規定，應由警察單位集中保管」、「甲○○表示該批報遺失的槍枝已經沒有自衛槍枝執照，
            所以無法領用」 (詳調查局卷第22頁）。
        (五)吳碧雲於台南市調查站訊問時供稱：「我自84年9
            月間起任職臺南市射擊委員會會計，主要工作為發
            放飛盤供會員打靶，兼辦會計業務及子彈清點、槍
            枝保管工作」、「82年失竊9支靶槍之事我不清楚
            ，亦未保管過上述槍枝」、「新槍械庫完成後，除
            保管自警察局領出之射擊用靶槍、空氣槍及子彈外
            ，並無其他槍枝存放，但本會總幹事甲○○於85年
            3、4月間，曾置放一裝長槍之槍盒，並交代我勿擅
            動，內中有否槍枝我未檢視，並不清楚」、「槍械
            庫的鑰匙除我保管外，僅有總幹事甲○○擁有，可
            以出入槍械庫」（詳調查局卷第23頁、第24頁）。
            於原審亦證稱：「以前都沒有在委員會或槍械庫看
            過這些槍彈，直到案發才發現有這些東西交出來」
            、「槍械庫未建好時槍彈打靶後就繳回派出所，槍
            械庫建好前不可能將槍彈放在辦公室」 (詳原審卷
            第60頁)。
        (六)蘇銀旺於本院更一審結證供稱：「甲○○是當時第
            13屆總幹事，他去新竹領回失竊槍、彈，剛領回來
            有放在槍庫，後來因為槍彈庫改建，甲○○把他移
            走，但不知放在何處。後來有一建商王瑞源向甲○○要求要看他原來使用的槍，甲○○都不拿出來，
            為此事我們委員會也有開會，要甲○○把槍交出來
            ，甲○○都不拿出來，問他槍放在何處，他都不回
            答」（詳本院更一卷第167頁）。
        (七)吳風浴於本院更一審結證供稱：「甲○○從新竹領
            回失竊槍、彈，是否放在辦公室我不知道，後來因
            有原使用人要看領回的槍枝，被甲○○拒絕，不知
            道領回槍、彈曾放在辦公室，辦公室晚上不能放槍
            彈，必須放在槍庫裡面或交回大林派出所」（詳本
            院更一卷第159頁）。
        (八)洪瑞麟於本院上訴審證稱：「甲○○向新竹地檢署
            領回來的槍、彈，86年9月我才知道這批槍械沒有
            繳，問他們為何不繳，他們講要汰舊換新，且領回
            來的槍枝不一樣，怕繳到警察局去的，他們不收，
            正常程序領回來的槍彈一定要報繳，不可以私下保
            管」、「領回來的槍、彈我沒有看過，也沒有使用
            過」 (詳本院上訴卷第28頁、第29頁)。於更一審
            時亦證稱：「領回來的槍、彈直到某天甲○○與王
            瑞源發生爭執才知道未交給警方」、「領回來的手
            槍其中1支是王瑞源朋友的，王瑞源要求看槍，甲○○不肯，才發生爭執」、「在槍庫內查到槍支前
            有開委員會，討論甲○○盡快交槍給警局，甲○○
            沒有參加開會」（詳更一卷第180頁背面）。
        (九)依上開證人之證述，足證在86年11月2日南市射擊
            委員會舉行第2屆省長盃飛靶比賽籌備委員會時，
            被告甲○○自新竹地檢署領回之槍彈均未放置於槍
            械庫中，更不可能放置於辦公室內，甚為明確。
    三、被告被告雖辯稱：所領回之槍、彈均置於槍械庫中，只
        有在槍械庫改建期間放在辦公室，改建後即又搬入槍械
        庫中，至領回之霰彈一部分存於倉庫中，一部分繳交大
        林派出所保管，嗣霰彈部分已交由己○○、施先助練習
        打靶使用，並舉丙○○、己○○、施先助、戊○○、莊
        明淵、庚○、林志展、鄭東林、彭惠永等為證，惟查：
        (一)關於槍支部分：
            (I)被告甲○○於台南市調查站訊問時供稱：所領
                回之槍支均置於槍械庫中，只有在槍械庫改建
                期間放在辦公室，改建後即又搬入槍械庫中 (
                詳調查局卷第3頁至第6頁），惟於原審改稱：
                領回之槍、彈放在會裡，交待方偉華保管，方
                偉華已死亡 (詳原審卷第37頁)。於本院上訴
                審又改稱：「領回之槍、彈經委員會同意由我
                保管 (詳本院上訴卷第25頁)，所供已有不符
                。
            (II)至證人莊淵銘於原審雖證稱：「照片1、2、3
                、4、5、6我沒見過，照片7、8、9、10、11、
                12都有看過並有使用過」 (指原審卷第15頁至
                第21頁之照片，詳原審卷第38頁）。證人林志
                展證稱：「照片1、2、3、4、5、6我沒見過，
                照片7、8、9、10、11、12都有看過並有使用
                過」（詳原審卷第38頁）。. 王董憶證稱：「
                照片1、2、3、4、5、6我沒見過，照片7、8、
                9、10、11、12都有看過並有使用過」（詳原
                審卷第38頁）。證人丙○○證稱：「照片1、2
                、3、4、5、6我沒見過，照片7、8、9、10、
                11、12都有看過並有使用過」（詳原審卷第38
                頁）。證人彭惠永證稱：「照片1、2、3、4、
                5、6我沒見過，照片7、8、9、10、11、12都
                有看過並有使用過」（詳原審卷第38頁）。證
                人鄭東林證稱：「照片1、2、3、4、5、6我沒
                見過，照片7、8、9、10、11、12都有看過並
                有使用過」（詳原審卷第38頁）。惟上開被告
                領回之槍、彈，均未向警局報繳，業據其供認
                ，且均無任何向警局報繳記錄可供查考，業經
                本院前審向大林派出所函調有關保管射擊委員
                會使用槍彈登記簿查明屬實，而上開被告領回
                之槍、彈，亦未放置於槍械庫中，更不可能放
                置於辦公室內，亦如前述，再依自衛槍枝管理
                條例第11條規定：自衛槍枝執照限用2年，期
                滿應即繳銷，換領新照，上開槍支早於82年1
                月間失竊，甲○○於84年4月21日向臺灣新竹
                地方法院檢察署領回，因槍支未換領新照，已
                成為無照槍支，豈能持以使用。況上開領回之
                槍支僅其中2支霰彈槍及2支空氣步槍可射擊，
                具有殺傷力，有內政部警政署刑事警察局82年
                7月2日刑鑑字第51249號及96年12月29日刑鑑
                字第85467號鑑驗通知書附卷可按 (附於偵查
                卷第34頁、第40頁)，並非每支均能使用，上
                開證人竟供稱6支槍支均看過並有使用過云云
                ，其槍枝究自何處取得，使用後收放何處，核
                與前開資料不符，上開槍枝，若被告未予侵占
                ，為何經槍枝所有人王瑞源要求查看，並經委
                員會叫其繳出，均置不理，故被告所辯及前開
                證人之證述，均難採信。
        (二)關於霰彈部分：被告雖辯稱：霰彈已交己○○、施
            先助練習打靶，使用完畢，並無侵占，而己○○、
            施先助亦附和其說，惟查：據己○○於本院更審時
            證稱：「我與丁○○、吳國棟3人在區運之前固定
            練習就把甲○○領回紅色子彈打掉」、「是甲○○
            拿出來給我們」（詳更一卷第44頁）。但丁○○卻
            證稱：「霰彈是向吳小姐領的，當天領的子彈無法
            完全燃燒，我們又重新再向大會領取，不是向被告
            領的。我領取一千多發的子彈練習」、「我都是向
            吳小姐領取的」（詳更二卷第52頁），另證人即85
            年至87年間在該協會擔任靶場管理員之庚○於原審
            證稱：「被告甲○○將子彈交給我之後，有的人拿
            去打靶，有的拿去山上打獵」（詳更緝二卷第139
            頁），3人所述均不符，難為被告有利之證明。
        (三)綜上所述被告所辯：領回之槍、彈均置於槍械庫中
            ，只有在槍械庫改建期間放在辦公室，改建後即又
            搬入槍械庫中，至領回之霰彈已交由己○○、施先
            助練習打靶使用，使用完畢，並無侵占一節，均難
            採信，其犯行應可認定。
    四、被告領回之槍彈中，其中2枝霰彈槍及霰彈均具殺傷力
        ，空氣步槍3枝及其中2枝空氣手槍機械性能正常，可裝
        填發射同口徑鉛彈，有內政部警政署刑事警察局82年7
        月2日刑鑑字第51249號及86年12月29日刑鑑字第85467
        號鑑驗通知書附附可按 (附於偵查卷第30頁、第40頁)
        。
    五、新、舊法比較之比較適用：按行為後法律有變更者，適
        用行為時之法律。但行為後之法律有利於行為人者，適
        用最有利於行為人之法律，刑法第2條第1項定有明文。
        被告所犯違反槍砲彈藥刀械管制條例罪之行為後，94年
        1月7日修正公布之刑法，自95年7月1日施行，修正後法
        律比較適用如下：
        (一)刑法第55條牽連犯之規定，業於94年1月7日修正公
            布刪除，並於95年7月1日施行，則被告之犯行，因
            行為後新法業已刪除牽連犯之規定，此刪除雖非犯
            罪構成要件之變更，但顯已影響行為人刑罰之法律
            效果，自屬法律有變更，如無牽連犯之適用，則上
            開所涉侵占與槍砲彈藥刀械管制條例各罪均以加法
            相加累計，結果自遠超過從一重處斷之法律效果。
            是依新法第2條第1項規定，比較新舊法結果，自仍
            應適用較有利於被告之行為時法律即舊法論以牽連
            犯。
        (二)罰金易服勞役折算標準部分：修正前刑法第42條第
            2項前段規定：「易服勞役以一元以上三元以下折
            算一日」，惟修正後刑法第42條第3項前段規定：
            「易服勞役以新台幣一仟元、二仟元或三仟元折算
            一日」，比較修正前後之易服勞役折算標準，以修
            正後之規定，較有利於被告，依最高法院95年度第
            8次刑事庭會議決議，有關易刑處分部分，易科罰
            金、易服勞役之折算標準及期限，新法施行後，應
            依新法第2條第1項規定，適用最有利於行為人之法
            律。
        (三)槍砲彈藥刀械管制條例先後於86年11月24日、89年
            7月5日、90年11月14日、93年6月2日、94年1月26
            日修正，經核其中關於未經許可持有空氣手槍部分
            ，在93年6月2日修正前，法定刑均為有期徒刑一年
            以上七年以下有期徒刑，併科新臺幣七百萬元以下
            罰金，惟94年1月26日修正後之法定刑改為三年以
            上十年以有期徒刑，併科新臺幣七百萬元以下罰金
            。關於持有子彈部分，86年11月24日修正前法定刑
            為三年以下有期徒刑，併科新臺幣三百萬元以下罰
            金，，86年11月24日修正後法定刑改為五年以下有
            期徒刑，併科新臺幣三百萬元以下罰金，比較新舊
            法之適用，以舊法即86年11月24日修正之槍砲彈藥
            刀械管制條例有利於行為人，自應適用舊法。
        (四)修正後刑法係自95年7月1日起施行，在此之前，刑
            法分則編有關罰金刑之貨幣單位係銀元；且依刑法
            分則編應處罰金者，應適用罰金罰鍰提高標準條例
            第1條、第4條之規定，亦即應按各該具體條文制定
            或修正之時間先後，定其提高之倍數。惟被告行為
            後，刑法施行法增訂第1條之1，於95年6月14日經
            總統公布，並自同年7月1日起施行；該條規定：「
            中華民國94年1月7日刑法修正施行後，刑法分則編
            所定罰金之貨幣單位為新臺幣。94年1月7日刑法修
            正時，刑法分則編未修正之條文定有罰金者，自94
            年1月7日刑法修正施行後，就其所定數額提高為30
            倍。但72年6月26日至94年1月7日新增或修正之條
            文，就其所定數額提高為三倍」。本件被告所犯之
            罪，依增訂刑法施行法第1條之1之規定，其罰金以
            新臺幣為單位，數額應提高三倍。此與修正前之罰
            金以銀元為單位，對被告而言，並無不利（新臺幣
            與銀元之比例為一比三，換算結果，亦為三倍）。
            刑法施行法第1條之1係替代罰金罰鍰提高標準條例
            部分條文，與罰金罰鍰提高標準條例罰金額度相同
            ，既不發生有利或不利問題，只是將貨幣單位由銀
            元改為新臺幣，並非法律變更刑度之條文，當無比
            較新舊法問題，逕予適用刑法施行法第1條之1，併
            此敘明。
        (五)中華民國九十六年罪減刑條例業經總統於96年7月4
            公佈，自96年7月16日施行，被告所犯前開罪之犯
            罪時間，均在96年2月24日以前，合於減刑條件，
            故均減刑二分之一。
    六、查被告甲○○係台南市台南市體育會射擊委員會總幹事
        ，其以該總幹事名義領回之槍彈，係其業務上所持有之
        物，竟意圖為自己不法之所有予以侵占之，核被告所為
        ，係犯刑法第336條第2項之業務上侵占罪。其未經主管
        機關許可，持有具有殺傷力之制式手槍及制式子彈之行
        為係犯86年11月24日修正公布緻後之槍砲彈藥刀械管制
        條例第8條第4項之罪、第12條第4項罪。又霰彈槍管為
        獵槍之主要組成零件，被告未經許可而持有係犯同條例
        第13條第4項之罪，被告以一行為，犯86年11月24日修
        正之之槍砲彈藥刀械管制條例第8條第4項、第12條第4
        項、第11條第3項3罪，係想像競合犯，應從一重之86年
        11月24日修正之槍砲彈藥刀械管制條例第8條第4項之罪
        處斷。又被告所犯業務侵占罪及86年11月24日修正之槍
        砲彈藥刀械管制條例第8條第4項2罪間，有方法、結果
        之牽連關係，應從一重之86年11月24日修正之槍砲彈藥
        刀械管制條例第八條第四項處斷。
    七、原審認被告罪證明確，而予論罪科刑，固非無見，惟查
        ：(一)槍砲彈藥刀械管制條例先後於86年11月24日、89
        年7月5日、90年11月14日、93年6月2日、94年1月26日
        修正，原審不及比較新法而適用最有利於被告之法律。
        (二)中華民國九十六年罪犯減刑條例業經總統於96 年7
        月4公佈，自96年7月16日施行，被告所犯前開罪之犯罪
        時間，均在96年2月24日以前，合於減刑條件，原審不
        及依法減刑均有未合。被告上訴意旨，否認犯罪，指摘
        原判決不當，固無可取，但原判決既有前述可議之處，
        即屬無可維持，應由本院撤銷改判，爰審酌被告於侵占
        並持有上開槍、彈後，並未持以犯罪，嗣又交出部分槍
        、彈，且於97年間，因腦腫瘤開刀手術，迄今尚未全復
        原，有國立成功大學醫學院附設醫院診斷證明書附卷可
        按 (附於更緝二卷第60頁)，併審酌被告犯罪之動機手
        段、其品性，犯罪所生危害、犯罪後態度等一切情狀，
        量處有期徒刑一年二月，併科罰金新台幣十萬元，減為
        有期徒刑七月，併科罰金伍萬元，罰金如易服勞役以新
        台幣二千元折算壹日。又同條例第19條宣告強制工作三
        年之保安處分之規定，已於90年11月14日修正時刪除，
        無庸為強制工作之之宣告。至被告侵占持有之空氣槍及
        槍管，乃屬於台南市體育會射擊委員會合法持有之物，
        因此不予宣告沒收。
丙、據上論斷，應依刑事訴訟法第369條第1項前段、第364條、
    第299條第1項前段、86年11月24日修正之槍砲彈藥刀械管制
    條例第8條第4項、第12條第4項、第13條第3項、刑法第2條
    第1項、第11條前段、第336條第2項、修正前刑法第55條、
    修正後刑法第42條第3項，刑法施行法第1條之1、中華民國
    96年罪犯減刑條例第2條第1項第3款、第7條，判決如主文。
本案經檢察官江守權到庭執行職務。
中    華    民    國    98    年    8     月    6     日
                  刑事第五庭    審判長法  官  楊明章
                                      法  官  楊子莊
                                      法  官  戴勝利
以上正本證明與原本無異。
如不服本判決應於收受送達後10日內向本院提出上訴書狀，其未
敘述上訴理由者，並得於提起上訴後10日內向本院補提理由書（
均須按他造當事人之人數附繕本）「切勿逕送上級法院」。
                                      書記官  陳淑貞
中    華    民    國    98    年    8     月    6     日
附錄：本判決論罪科刑法條：
86年11月24日修正之槍砲彈藥刀械第8條第4項：
未經許可，持有、寄藏或意圖販賣而陳列第一項所列槍枝者，處
一年以上七年以下有期徒刑，併科新臺七百萬元以下罰金。


司法院資訊處製作；財團法人民間司法改革基金會備份。
